【裁判字號】    97,易,282
【裁判日期】    970708
【裁判案由】    詐欺
【裁判全文】
臺灣雲林地方法院刑事判決               97年度易字第282號
公  訴  人  臺灣雲林地方法院檢察署檢察官
被      告  甲○○
上列被告因詐欺案件，經檢察官提起公訴（96年度偵緝字第342
號），本院判決如下：
    主      文
甲○○意圖為自己不法之所有，以詐術使人將本人之物交付，處
有期徒刑陸月，如易科罰金，以新臺幣壹仟元折算壹日，減為有
期徒刑月，如易科罰金，以新臺幣壹仟元折算壹日。
    事      實
一、甲○○於民國96年3 月28、29日下午2 時30分許，在雲林縣
    斗六市○○路○段10號之「華億鮮花坊」店裡，正與店老闆
    陳月華談論介紹工作相關事宜，恰乙○○入店聽聞此事加入
    討論，詎甲○○竟意圖為自己不法之所有，基於詐欺取財之
    犯意，佯稱可以幫乙○○之女兒黃靖方介紹法院的工作，但
    需新臺幣（下同）30,000元之活動費，以此方式施用詐術，
    使乙○○陷於錯誤，於同年月30日下午某時，乙○○至上開
    花店，依約交付黃靖方之履歷表、學歷資料給甲○○後，再
    於同日下午3 時19至20分許，帶同甲○○一同前往臺灣土地
    銀行斗六分行自動提款機，共提領30,000元交付甲○○。其
    後，甲○○即不見蹤影，乙○○始知受騙。
二、案經乙○○訴由雲林縣警察局斗六分局報告臺灣雲林地方法
    院檢察署檢察官偵查起訴。
    理      由
甲、程序部分：
一、按被告以外之人於審判外之言詞或書面陳述，除法律有規定
    者外，不得作為證據。又被告以外之人於審判外之陳述，雖
    不符前4 條之規定，而經當事人於審判程序同意作為證據，
    法院審酌該言詞陳述或書面陳述作成時之情況，認為適當者
    ，亦得為證據，刑事訴訟法第159 條第1 項、第159 條之5
    第1 項定有明文。
二、查乙○○於警詢及檢察官訊問之筆錄；陳月華之檢察官訊問
    筆錄，臺灣土地銀行ATM 交易明細2 紙、通聯調閱查詢單1
    紙，均為被告甲○○以外之人於審判外之言詞及書面陳述，
    惟被告及檢察官於本院審理時同意作為證據，本院揆諸前開
    法條規定，並審酌前開言詞及書面陳述作成時之情況，認為
    適當，自得作為證據，合先敘明。
乙、實體部分：
一、訊據被告甲○○矢口否認有何詐欺取財之犯行，辯稱：其常
    至「華億鮮花坊」買花，告訴人乙○○拜託其幫忙乙○○女
    兒黃靖方應徵工作，被告答應幫忙找看看有沒有，並未答應
    介紹法院工作，也沒有拿黃靖方畢業證書或30,000元活動費
    ，更沒有使用0000-000000 號手機云云。經查：
    (一)被告甲○○於96年3 月28、29日下午2 時30分許，在雲林
      縣斗六市○○路○段10號之「華億鮮花坊」店裡，與店老
      闆陳月華、告訴人乙○○談論介紹工作相關事宜，被告稱
      可以幫乙○○之女兒黃靖方介紹工作。乙○○於同年月30
      日下午3 時19至20分許，自臺灣土地銀行斗六分行自動提
      款機，提領30,000元之事實，業據告訴人乙○○於警詢及
      檢察官訊問時指述綦詳，核與陳月華檢察官訊問時具結證
      述情節相符，並有臺灣土地銀行ATM 交易明細2 紙在卷可
      稽，復為被告坦認在卷，可以認定。
    (二)被告雖以上詞置辯，惟查：
      1.告訴人乙○○於96年4 月2 日、96年5 月9 日警詢及96
        年9 月2 日檢察官訊問時，均明確指述告訴人與被告原
        不相識，於96年3 月28、29日下午在「華億鮮花坊」相
        遇，被告也在花店內，要替花店老闆娘兒子介紹工作，
        被告主動表示要介紹臺灣雲林地方法院工作給其女黃靖
        方，告訴人遂影印學歷證件、履歷表、身分證影本，並
        於96年3 月30日下午3 時30分在雲林縣斗六市○○路土
        地銀行提領30,000元介紹費當場交給被告，被告留下
        0000-000000 、0000-000000 手機號碼做為聯絡之用，
        交付資料及現金後告訴人改變主意要求返還上開資料及
        現金，但被告都不接也不出面（警卷第1 至5 頁、96年
        度偵字第4859號卷第5 頁）等語甚詳。核與「華億鮮花
        坊」老闆娘陳月華於97年2 月20日檢察官訊問時具結證
        述被告在花店向陳月華提及有親戚在公所上班，可以介
        紹陳月華兒子去，剛好告訴人乙○○走進來，問被告有
        無缺女孩，其女比較喜歡公家工作，後來被告就和告訴
        人聊天，之後第3 天被告和告訴人有再到花店裡說要填
        履歷表及資料（96年度偵緝字第342 號卷第44至45頁）
        等節相符。是被告和告訴人所談及介紹之工作，應係「
        公家工作」，非如被告所辯之「工廠工作」；再者告訴
        人與被告談及介紹工作後不到1 、2 天，再度到花店裡
        和被告填寫履歷表及資料，顯現被告與告訴人間就「為
        黃靖方介紹公家工作」不僅止於口頭隨便說說，而是已
        經具體地談到相當程度。
      2.次查0000-000000 號行動電話係以甲○○之名義於96年
        1 月10日所申設，帳寄地址為雲林縣斗六市○○路75號
        ，聯絡電話為0000-000000 號；而被告於95年11月21日
        時已由原名「陳玉珠」改為「甲○○」，且在96年3 月
        間戶籍地址即為雲林縣斗六市○○路75號（被告後於97
        年3 月5 日始遷入彰化縣溪州鄉○○村○ 鄰○○路107
        號），被告也承認其確實有使用0000-000000 號手機（
        本院卷第21頁背面），有通聯調閱查詢單、全戶戶籍資
        料查詢結果各1 紙（警卷第9 、10頁）、個人基本資料
        查詢結果（本院卷第8 頁）1 紙在卷可參。足見被告除
        了有使用0000-000000 號手機外，0000-000000 號手機
        亦為其所申設使用。被告雖辯稱其未曾申設或使用0000
        -000000 號手機，然而世界上有另一個人對被告如此瞭
        解，特地使用被告剛改過不到2 個月的名字及身分證字
        號來申設手機門號，還把帳單寄到被告當時的戶籍地，
        連聯絡電話都記載被告所使用的手機，而這個人居然不
        是被告，簡直是殊難想像的。
      3.又被告前在檢察官訊問時，均稱其不識字，如何幫人家
        介紹工作（96年度偵緝字第342 號卷第12頁）等語，否
        認有和告訴人約定幫其女黃靖方介紹工作；至本院改稱
        告訴人有拜託幫忙其女應徵工作，被告有說幫忙找找看
        （本院卷第21頁）等語，是其前後供述已有出入，難以
        採信。
      4.準此，被告既然答應要幫告訴人之女介紹「公家工作」
        ，還進展到連手機號碼0000-000000 號及0000-000000
        號都告知告訴人，甚至在之後1 、2 天就見面填寫履歷
        表、資料等，均足見被告和告訴人「介紹工作」的約定
        是相當具體且準備要付諸實行的，也就是告訴人當時是
        相當信任被告確實能夠幫其女介紹公家工作。在這種情
        況下，被告藉詞索討30,000元的「介紹費」，並不難想
        像，而告訴人也確實在當天就自戶頭內緊接提領30,000
        元，合理推測自然是交付給被告當作介紹、活動之用。
        至於被告一開始辯稱根本沒答應幫告訴人介紹工作，後
        來又辯稱明明是其申設的0000-000000 號手機非其所有
        ，考其目的，應在撇清和告訴人的關係，是其所辯非但
        與常情不符，也和卷證有所出入，並無可採。
    (三)綜上，本件事證明確，被告犯行堪以認定，應依法論科。
二、論罪科刑之理由：
    (一)核被告甲○○所為，係犯刑法第339 條第1 項詐欺取財罪
      。
    (二)爰審酌被告並無構成累犯之前科，有臺灣高等法院被告前
      案紀錄表1 份附卷可考，其貪圖小利，藉詞可幫忙介紹法
      院之工作，詐騙告訴人30,000元，使告訴人受有損失，及
      犯後矢口否認，迄今尚未賠償告訴人，態度不佳等犯罪之
      動機、目的、手段及造成之損害等一切情狀，量處如主文
      所示之刑，並諭知易科罰金之標準。
    (三)又被告犯行於96年4 月24日前，合於減刑之條件，應依中
      華民國九十六年罪犯減刑條例第2 條第1 項第3 款、第7
      條，於裁判時均諭知其宣告刑及按上開量處之宣告刑減得
      之刑，並諭知易科罰金之標準。
三、據上論斷，依刑事訴訟法第299 條第1 項前段，刑法第339
    條第1 項，第41條第1 項前段，中華民國九十六年罪犯減刑
    條例第2 條第1 項第3 款、第7 條，刑法施行法第1 條之1
    ，判決如主文。
本案經檢察官蕭如娟到庭執行職務
中    華    民    國    97    年    7     月    8     日
                  刑事第三庭  審判長法  官 林 輝 煌
                                    法  官 陳 銘 壎
                                    法  官 李 貞 瑩
以上正本證明與原本無異。
如不服本判決，應於判決送達後10日內，向本院提出上訴狀。（
須附繕本）
                                    書記官 金 雅 芳
中    華    民    國    97    年    7     月    8     日
附錄本案論罪科刑法條全文
中華民國刑法第339條：（普通詐欺罪）
意圖為自己或第三人不法之所有，以詐術使人將本人或第三人之
物交付者，處5 年以下有期徒刑、拘役或科或併科1 千元以下罰
金。
以前項方法得財產上不法之利益或使第三人得之者，亦同。
前二項之未遂犯罰之。


司法院資訊處製作；財團法人民間司法改革基金會備份。
